台灣板橋地方法院刑事判決　　　　　　　　　　　　　九十一年度訴字第七二六號
　　公　訴　人　台灣板橋地方法院檢察署檢察官
　　被　　　告　丙○○
　　指定辯護人　甲○
右列被告因重傷害案件，經檢察官提起公訴（九十年度偵字第一六八九三號），甲○
判決如左：
    主  文
丙○○共同傷害人之身體致重傷，處有期徒刑陸年陸月。
    事  實
一、丙○○原受僱於乙○○所經營位於台北縣新莊市○○○路之「古意茶藝館」，因
    薪資及工作態度等問題，二人間迭有爭執故對乙○○心生怨懟。基此，丙○○遂
    與真實姓名不詳綽號「阿牛」、「阿仁」及「阿豐」之成年人，基於傷害之犯意
    聯絡，於民國（下同）九十年五月二十日該茶藝館當日營業結束之凌晨二時許，
    在台北縣新莊市○○○路九十二號前，待乙○○前往該處停車場開車時，共同毆
    打乙○○。丙○○等四人先以徒手對乙○○拳打腳踢，其後由綽號「阿豐」之成
    年人持不詳之重物擊向乙○○之後背，乙○○因遭丙○○等四人之毆打，致其受
    有第七頸椎第一胸椎骨折脫位併嚴重神經壓迫、右頸動脈及氣管感染性壞死穿孔
    與雙下肢癱瘓之難治之重大傷害，經醫療後，現仍為四肢癱瘓、臥病在床，其日
    常生活完全仰賴他人照顧。丙○○等人見乙○○倒地後即駕車駛離現場，而乙○
    ○經不詳姓名之路人送醫急救，嗣經台北縣政府警察局新莊分局警員蔡勝昌趕至
    台北省立醫院詢問乙○○而知悉下手之人其中一人為丙○○並循線查知上情。
二、案經被害人乙○○告訴暨由台北縣政府警察局新莊分局報請台灣板橋地方法院檢
    察署檢察官偵查起訴。
    理  由
一、訊據被告丙○○對於上開時、地毆打告訴人乙○○之事實並不否認；惟矢口否認
    有何重傷害之犯行，並辯稱：伊僅係打乙○○一拳一腳而已，並未與綽號「阿牛
    」、「阿仁」及「阿豐」等人共同毆打乙○○，伊打完乙○○就離開茶藝館，當
    時乙○○並沒有任何異狀，警訊筆錄係警員要伊隨便找幾個人報一報云云。經查
    ：
    （一）右揭事實，業據被告丙○○於警訊中供承：「‧‧‧我是於九十年五月二
          十日凌晨二時許，在新莊市○○○路九十二號旁夥同三名男子綽號『阿牛
          』、『阿仁』『阿豐』不詳名字及年籍共同毆打乙○○，我們四人都沒有
          持兇器或棍棒，我們只是赤手空拳毆打乙○○，當天我夥同朋友前往楊宗
          洲所經營之古意茶坊外見乙○○走到他停車的地方，我們四人就一同毆打
          乙○○，由我先動手，直到乙○○倒臥在地，我們才停手，並且四人一同
          離開」（見偵查卷第五頁反面及第六頁），並經告訴人乙○○分別於警訊
          及甲○調查時指訴綦詳，復有財團法人馬偕醫院診斷證明書二紙附卷可稽
          。又告訴人乙○○出院後仍四肢癱瘓、臥病在床，日常生活完全仰賴他人
          照顧，亦有馬偕紀念醫院九十一年一月三十一日馬院醫外字第九一０一九
          九號在卷可參。
    （二）又被告於警訊筆錄中所述係出於被告之自由意識，且並未有強暴脅迫等情
          ，亦經證人即製作警訊筆錄之警員蔡勝昌於甲○調查時結證屬實（見甲○
          九十一年七月十九日訊問筆錄）。況被告於警訊筆錄中供承尚有三名綽號
          「阿牛」、「阿仁」及「阿豐」之成年人，倘並非屬實被告又如何能供述
          此三人之綽號；再被告於審理時亦自承：「我去醫院看他（即告訴人楊宗
          洲）時，他要求我提供人名及地址，我也有提供給他」（見甲○九十一年
          八月十五日審判筆錄）。再被告辯稱當日毆打乙○○之後即離開茶藝館，
          當時乙○○並未受傷乙節，亦經證人即茶藝館之店員丁○○於甲○調查時
          否認被告止所述為真實（見甲○九十一年八月二日訊問筆錄）。倘果如被
          告所言該綽號「阿牛」、「阿仁」及「阿豐」之三人係店內客人，而告訴
          人乙○○係茶藝館之負責人，本可自行指認並提供相關線索予警員以利查
          緝，又何須向被告索取該三人之人名及地址？且依客觀經驗及邏輯法則論
          之，倘該三人與被告間並無傷害之犯意聯絡，何以於事發當日該茶藝館業
          已結束營業之凌晨二時許，該三人仍與被告同時出現於該案現場？從而；
          足見被告確有與綽號「阿牛」、「阿仁」及「阿豐」之成年人基於傷害之
          犯意聯絡共同遂為該傷害之犯行。
    （三）按共同實施犯罪行為之人，在合同意思範圍以內，各自分擔犯罪行為之一
          部，相互利用他人之行為，以達其犯罪之目的者，即應對於全部所發生之
          結果，共同負責（最高法院二十八年上字第三一一０號、二十九年上字第
          三六一七號判例可資參照）。而本件被告與綽號「阿牛」、「阿仁」及「
          阿豐」等人基於犯意之聯絡而共同實施上開傷害之犯行，業如前述，是被
          告等四人在普通傷害之合同意思範圍內，各自分擔毆打告訴人之行為，以
          達其犯罪之目的者，即應對於全部所發生之結果，共同負責。被告雖辯稱
          僅對告訴人施以一拳一腳，然其中綽號「阿豐」之人持不詳之重物擊向告
          訴人乙○○後背乙節。而被告丙○○等四人之犯行，業已造成告訴人受有
          上開之難治之重大傷害，此有前揭二紙診斷書及該函附卷可憑。故被告縱
          僅出手毆打告訴人一拳一腳，揆諸首揭判例意旨之所示，被告仍須就全體
          共同實施犯罪行為之人所造成告訴人受有上開難治之重大傷害之結果負責
          。又因犯罪致發生一定之結果而有加重其刑之規定者，以行為人能預見其
          發生時，始可適用，此為刑法第十七條所明定「加重結果犯」之要件。是
          加重結果犯之成立須因故意基本犯罪而生一定之結果、行為人對於加重結
          果之發生無故意、有法文明定加重其刑之規定、加重結果之發生須與基本
          行為有因果關係及行為人能預見該加重結果等要件方屬合致。本件被告於
          偵審中再三自承僅係基於普通傷害之犯意而為本件犯行，且被告等四人先
          係以徒手毆打告訴人，其後才由綽號「阿豐」之人持不詳之重物擊向告訴
          人後背等情，均經告訴人於審訊中指述甚明，足徵被告等人係以徒手未攜
          任何利器、重物或工具，且下手時係因告訴人不支倒地時，方擊向告訴人
          之後背。綜上各節，尚難認被告等人為傷害之時即有毀敗他人身體機能之
          重大傷害之故意。又依卷附之財團法人馬偕醫院診斷證明書二紙及該院九
          十一年一月三十一日馬院醫外字第九一０一九九號函所示，告訴人受有第
          七頸椎第一胸椎骨折脫位併嚴重神經壓迫、右頸動脈及氣管感染性壞死穿
          孔與雙下肢癱瘓之難治之傷害，且經醫療後，仍為四肢癱瘓、臥病在床，
          其日常生活完全仰賴他人照顧。而告訴人於本案發生之前，其行走、駕車
          、工作及飲食等一切日常活動，均如常人般得自行料理並無困難，此由告
          訴人尚有實際經營茶藝館及事發之時欲自行駕車返家等情即可得知。然被
          告等四人毆打告訴人後，竟致告訴人無法自行走路、四肢癱瘓、臥病在床
          ，足見告訴人該等難治之重傷與被告等四人之共同傷害行為有相當之因果
          關係。告訴人既於事發前行走坐臥皆如常人，是被告所稱告訴人本即患有
          僵直性脊椎炎，該難治之傷害並非遭毆打所致等辯詞，非可採信。再依當
          時被告等四人共同毆打告訴人一人、且值暗夜凌晨二時許四週並無路人可
          資求救等情，對該傷害行為將導致重傷害之結果，應係一般常人依客觀經
          驗與邏輯法則可得預見之事，是被告雖無重傷害之故意，惟客觀上對該重
          傷害之結果仍屬可預見。
    綜上所述，足見被告所辯各節，係屬飾卸之詞，不足採信。罪證明確，被告犯行
    洵堪認定。
二、核被告所為，係犯刑法第二百七十七條第二項後段傷害致人重傷之罪。又被告與
    綽號「阿牛」、「阿仁」及「阿豐」之成年人間，有犯意聯絡與行為之分擔，應
    論以共同正犯。爰審酌被告之品行、智識程度及被告僅因細故竟動輒夥同他人以
    暴力相向且被害人因此受有身體癱瘓之重大傷害，事後亦未積極與告訴人和解以
    及被告犯罪後猶狡詞置辯未見悔意等一切情狀，從重量處如主文所示之刑，以示
    儆懲。
據上論斷，應依刑事訴訟法第二百九十九條第一項前段，刑法第二十八條、第二百七
十七條第二項後段，判決如主文。
本案經檢察官孫治平到庭執行職務
中    華    民    國    九   十   一    年    八    月   二 十   九    日
                                 台灣板橋地方法院刑事第二庭
                                     法  官  潘  長  生
右正本證明與原本無異。
如不服本判決，應於判決送達後十日內向甲○提出上訴狀 (應附繕本) ，上訴於
臺灣高等法院。
                                     書記官  王  增  華
中      華      民      國      九 十 一      年    八    月  三  十    日
附錄本案論罪科刑法條
刑法第二百七十七條：
傷害人之身體或健康者，處三年以下有期徒刑，拘役或一千元以下罰金。
犯前項之罪，因而致人於死者，處無期徒或七年以上有期徒刑；致重傷者，處三年以
上十年以下有期徒刑。
